【裁判字號】    98,交聲,543
【裁判日期】    980316
【裁判案由】    聲明異議
【裁判全文】
臺灣臺中地方法院交通事件裁定         98年度交聲字第543號
原處分機關  交通部公路總局臺中區監理所臺中市監理站
異  議  人
即受處分人  甲○○
上列受處分人因違反道路交通管理處罰條例案件，對於交通部公
路總局臺中區監理所臺中市監理站民國98年2 月2 日所為之處分
（裁監稽違字第裁61-Z3A013571號），聲明異議，本院裁定如下
：
    主  文
異議駁回。
    理  由
一、原處分意旨略以：異議人即受處分人甲○○駕駛車號NR-104
    5 號自小客車，於民國98年1 月3 日14時33分許，在國道1
    號高速公路南下150 公里處，因「於設有號誌管制行車之入
    口匝道闖紅燈」違規，經內政部警政署國道公路警察局第三
    警察隊泰安分隊依違反道路交通管理處罰條例第33條第1 項
    第13款規定舉發。受處分人向原處分機關即交通部公路總局
    臺中區監理所臺中市監理站申訴後，原處分機關於98年2 月
    2 日，以裁監稽違字第裁61-Z3A013571號裁決書處罰鍰新臺
    幣（下同）3,000 元，並記違規點數1 點等語。
二、聲明異議意旨略以：闖紅燈之定義乃號誌顯示紅燈，駕駛人
    無視號誌管制強行通過。受處分人進入國道1 號高速公路南
    下150 公里處匝道前的時候綠燈尚有3 秒，前面也無其他車
    輛，所以加速通過，車頭進入匝道口仍是綠燈，當駕駛座位
    置進入匝道口號誌桿才變紅燈，本件舉發闖紅燈顯與事實不
    符，受處分人並未闖紅燈。為此，聲請撤銷原處分，改裁定
    受處分人不罰云云。
三、按汽車行駛於高速公路、快速公路或設站管制之道路，不遵
    使用限制、禁止、行車管制及管理事項之管制規則而有未依
    標誌、標線、號誌指示行車者，處汽車駕駛人新臺幣三千元
    以上六千元以下罰鍰。又汽車駕駛人有第33條第1 項之情形
    者，除依原條款處罰鍰外，並記違規點數一點。道路交通管
    理處罰條例第33條第1 項第13款、第63條第1 項第1 款分別
    定有明文。經查：
  (一)受處分人於98年1 月3 日14時33分許，駕駛車號NR-1045 號
    自小客車，行經國道1 號高速公路南下150 公里處，經內政
    部警政署國道公路警察局第三警察隊泰安分隊員警以「於設
    有號誌管制行車之入口匝道闖紅燈」為由開單告發之事實，
    為受處分人所不爭執，並有內政部警政署國道公路警察局舉
    發違反道路交通管理件通知單影本在卷可稽，此部分事實，
    堪以認定。
  (二)證人即舉發員警曾國樑於本院證稱：（問：警車在車號NR-1
    045 號車的距離大約多遠？）約10至20公尺，因為我的前方
    還有2 部自小客車，也就是從受處分人駕駛的車輛開始，我
    們是第4 輛車。…（問：在受處分人的車子通過匝道口的紅
    綠燈時，從警車內有沒有辦法看到受處分人行車相對位置及
    匝道口的燈號？）可以，很清楚。（問：前方有無障礙物擋
    住？）沒有。（問：隔2 台車有沒有辦法清楚看到？）可以
    ，因為受處分人駕駛的車輛是下坡的方向，在三義交流道的
    南向路口匝道，因此我們的視線是從高處往下看。（問：受
    處分人的車子在通過匝道口時，當時的燈號為何？）當時的
    燈號為紅燈。（問：是由黃燈剛轉為紅燈，還是已經變成紅
    燈有幾秒鐘的時間了？）因為該處紅燈的時間為6 秒，受處
    分人通過紅燈時，紅燈顯示的剩餘秒數還有3秒 ，所以紅燈
    已經亮起3 秒了受處分人才要通過匝道…該處紅綠燈的號誌
    閃黃燈約1 、2 秒，以受處分人所述在經過該處紅綠燈口綠
    燈尚有3 秒，再加上閃黃燈約1 、2 秒，是不可能再看到儀
    控燈變成紅燈。（問：當時警車車上還有無其他人與你一起
    執勤？）有，當時我是駕駛，副駕駛座有一位員警學長。（
    問：當時你有無與副駕駛座的員警確認？）有，違規無誤等
    語甚詳（詳本院卷18至19頁）。依此，受處分人駕駛車號NR
    -1 045號自小客車行駛至紅綠燈管制之匝道口時，紅燈已亮
    起達3 秒，竟仍駕車闖紅燈之事實，應屬明確。而證人曾國
    樑與受處分人素不相識，僅因證人曾國樑於執行勤務時，見
    有違規行為發生，基於職責予以開單告發，其所為舉發行為
    ，難認有何違法或不當之處；其於本院所為證言，亦無不可
    信之處。至於受處分人辯稱：車頭進入匝道口仍是綠燈，當
    駕駛座位置進入匝道口號誌桿才變紅燈云云，與事實不符，
    不足採信。
  (三)又證人曾國樑於上開時、地，取締受處分人上揭違規行為時
    ，以錄音設備錄下取締言談內容，有內政部警政署國道公路
    警察局第三警察隊錄音光碟在卷。而該光碟經本院依職權勘
    驗，並製有勘驗筆錄，詳如附表所示。根據附表所示勘驗內
    容，受處分人遭員警欄下後，經警向其表示於匝道口闖紅燈
    後，受處分人並未否認，且經警詢問要去哪裡、是否趕時間
    ，受處分人答以「沒有注意、回家而已」等語，並未否認或
    爭執違規情事或向警方詢問係違反何規定。若受處分人無駕
    車闖紅燈之違規行為，則其於警員曾國樑以闖紅燈為由攔停
    取締時，必當據理力爭，積極溝通，以維權益，始為合理。
    而受處分人未於遭取締之際即時反應，亦未爭執違規情事。
    受處分人嗣後再以前詞置辯，顯係卸責之詞，自非可採。從
    而，受處分人上開違規事實，應可認定。
四、綜上所述，原處分機關依道路交通管理處罰條例第33條第1
    項第13款、第63條第1 項第1 款規定，參酌違反道路交通管
    理事件統一裁罰基準表，裁處受處分人罰鍰3,000 元，並記
    違規點數1 點，於法無違，受處分人聲明異議，為無理由，
    應予駁回。
據上論斷，應依道路交通管理處罰條例第87條第2 項、道路交通
案件處理辦法第19條，裁定如主文。
中    華    民    國    98    年    3     月    16    日
                  交通法庭      法  官  柯志民
以上正本證明與原本無異
如不服本裁定，應於送達後5 日內向本院提出抗告狀
                                書記官  賴亮蓉
中    華    民    國    98    年    3     月    16    日
附表：
--------------------------------------------------------
（時間：0 分0 秒開始）
警  察：攔查車號NR-1045，未遵匝道管制啊…闖紅燈。
        來！先生你好！進來一點厚！
        先生你有沒有看到匝道儀控是紅燈？
異議人：沒有看到。
警  察：沒有看到喔…可是我有看到耶！
異議人：好啦！好啦！好啦…
警  察：來，那個，證件麻煩一下好嗎？
        你經過的時候，紅燈還有3秒厚！
異議人：好啦…好啦…
警  察：來，進來一點厚，不要進去！
--------------------------------------------------------
（時間：1分12秒開始）
警  察：要去哪裡？有這麼趕時間嗎？
異議人：沒有！沒有注意…
警  察：沒有注意喔…
異議人：嘿！回家而已…
--------------------------------------------------------
（時間：3分58秒開始）
警  察：來，先生跟你解釋一下喔！不好意思啊！因為這個厚，
        我們警車在後面喔，民眾看到我們…有的車子闖紅燈我
        們不處理我們很為難啦！跟你解釋一下！
        這張罰單厚，5天後15天內郵局繳就可以了！
        來！這裡給你簽收一下，空白的地方簽收一下，等一下
        黃單會直接給你。
        等一下離開的時候厚，路邊先加速厚，沒有車再切進去
        ，來！證件先還你。
異議人：唉唷…
警  察：好！這樣就可以了厚！下次注意一下啦！不好意思耽誤
        你的時間。


司法院資訊處製作；財團法人民間司法改革基金會備份。
